【裁判字號】    99,抗,50
【裁判日期】    991209
【裁判案由】    訴訟救助
【裁判全文】
臺灣高等法院花蓮分院民事裁定            99年度抗字第50號
抗  告  人  林志強
上列抗告人因與相對人林良賢間請求返還代墊款事件，聲請訴訟
救助，不服中華民國九十九年十一月五日臺灣花蓮地方法院九十
九年度救字第二二號裁定提起抗告，本院裁定如下：
    主  文
抗告駁回。
抗告程序費用由抗告人負擔。
    理  由
一、抗告意旨略以：
（一）本案業經原審法院判決在案，經抗告人提起上訴，並因無
      資力進行訴訟，故聲請訴訟救助。衡諸此種情況，當由上
      訴法院即臺灣高等法院花蓮分院就此訴訟救助聲請予以裁
      定，始合乎法理，原審法院遽以裁定，不無侵害抗告法院
      裁定之憾，也讓抗告人多付出新臺幣（下同）一千元之抗
      告費。
（二）原審裁定以聲請人並未就抗告人無資力繳交訴訟費用之事
      實，提出法院得以即時調查之證據，以信其無資力為真實
      ，予以裁定駁回。惟民事訴訟法第一百零九條規定，當事
      人得提出第三者所出具之保證書以代釋明，而抗告人已提
      出保證人許克之保證書以代釋明，且保證人許克對財
      團法人慈善捐款每年超過十萬元，有捐款證明可稽，顯見
      其係有資力可以擔保。抗告人既已提出保證書以代釋明，
      原法院裁定駁回之理由，即屬無據，原裁定駁回抗告人之
      聲請，阻斷抗告人之訴訟權利，有違憲法上賦予抗告人之
      訴訟權，應予廢棄。
（三）綜上論述，原審裁定程序部分侵害抗告法院之裁定權，致
      生無謂之費用於抗告人，影響抗告人訴訟之權利，其理由
      不備，請求抗告法院自為裁定，准許抗告人之訴訟救助，
      以維權益。
二、按當事人無資力支出訴訟費用，且非顯無勝訴之望者，依民
    事訴訟法第一百零七條規定，法院固應依聲請准予訴訟救助
    ，惟此項請求救助之事由，依同法第一百零九條第二項及第
    二百八十四條之規定，應提出能即時調查之證據以釋明之。
    再按無資力支出訴訟費用事由之釋明，得由受訴法院管轄區
    域內有資力之人，出具保證書代之。保證書內，應載明具保
    證書人於聲請訴訟救助人負擔訴訟費用時，代繳暫免之費用
    ，民事訴訟法第一百零九條第三項亦定有明文。經查：
（一）抗告人雖主張原審法院對本件訴訟救助無裁定准駁之權云
      云。惟抗告人就本件訴訟救助係向原審法院提起，有抗告
      人之民事訴訟救助聲請狀附卷可按（參原審卷第二頁、第
      三頁），是抗告人認原審對本件訴訟救助無裁定准駁之權
      ，容有誤會。
（二）抗告人雖提出訴外人許克之保證書，並保證抗告人於應
      繳納訴訟費而無力繳納時，願代為繳納，有該保證書附卷
      可稽（參原審卷第五頁）。惟保證人許克之住所設於臺
      北縣鶯歌鎮大湖里二十三鄰宏德新村八十九號，有保證人
      之國民身分證影本一份在卷可憑（參原審卷第七頁），保
      證人並非設籍於原審（臺灣花蓮地方法院）之管轄區域內
      之人，縱認其係有資力得以出具保證書，亦與前揭民事訴
      訟法第一百零九條第三項之規定不符。此外，抗告人亦未
      能提出其他足以釋明或保證書以代釋明之證據，得以讓本
      院即時調查之，是其抗告並無理由。
（三）綜上所述，抗告人既未能提出即時得以調查之證據，以釋
      明其無資力支出訴訟費用之主張為真實，原審所認定之理
      由雖有不同，然結論並無不符。抗告人仍以前詞抗告，為
      無理由，應予駁回。
據上論結，本件抗告為無理由，爰依民事訴訟法第四百九十五之
一條第一項、第四百四十九條第1項、第九十五條、第七十八條
、裁定如主文。
中    華    民    國    99    年    12    月    9     日
                  民事庭審判長法  官  何方興
                              法  官  王紋瑩
                              法  官  陳秋錦
以上正本係照原本作成。
本裁定除以適用法規顯有錯誤為理由外，不得再抗告。如提起再
抗告，應於收受送達後10日內委任律師為訴訟代理人向本院提出
再抗告狀（均須按他造當事人之人數附繕本）。並繳納再抗告費
新台幣1千元。
中    華    民    國    99    年    12    月    9     日
                              書記官   吳璧娟

司法院資訊處製作；財團法人民間司法改革基金會備份。
